【裁判字號】    98,小上,9
【裁判日期】    980331
【裁判案由】    給付管理費
【裁判全文】
臺灣士林地方法院民事判決               98年度小上字第9號
上  訴  人  丙○○
被上訴人    鑽石大樓管理委員會
法定代理人  乙○○
訴訟代理人  甲○○
上列當事人間給付管理費事件，上訴人對於中華民國97年12月29
日本院士林簡易庭97年度士小字第2894號第一審判決提起上訴，
本院於民國98年3月24日言詞辯論終結，判決如下：
    主  文
上訴駁回。
第二審訴訟費用新臺幣壹仟伍佰元由上訴人負擔。
    事實及理由
一、被上訴人起訴主張：上訴人係被上訴人社區所屬台北市○○
    區○○路232號5樓之4建物（下稱：系爭房屋）所有權人，
    自96年7 月取得建物所有權後未繳納管理費。為此依被上訴
    人社區規約之規定，訴請上訴人給付96年8 月起，至97年7
    月止，按月以新臺幣（下同）760 元計算，合計9,120 元之
    管理費，及自97年10月10日起至清償日止，按規約規定以週
    年利率10% 計算之利息。
    上訴人則以：系爭房屋是上訴人於96年間向訴外人王忠純購
    得，該屋現仍由王忠純居住，上訴人僅係按月收取租金。系
    爭房屋既由王忠純所居住，上訴人並未受益，應對王忠純請
    求給付管理費，而非上訴人。又社區管理委員會與住戶間係
    委任關係，委任人享受管理委員會提供勞務之成果，並給付
    報酬即為管理費。管理費須由雙方約定，是委任契約，不得
    以規約約定。上訴人未居住在被上訴人所屬社區，被上訴人
    對之請求管理費，並非適格，且管理費亦屬過高等語，資為
    抗辯。
二、原審審理結果以：上訴人為被上訴人社區區分所有權人之一
    ，96年8 月至97年7 月間12個月管理費9,120 元未為繳納之
    事實，有被上訴人提出之建物登記謄本、組織報備證明、規
    約、管理費收費標準、管理費催繳通知信函、管委會第1屆
    第2 次會議紀錄、管理費收費標準表等為證，並為上訴人不
    爭執，此部分事實應可信為真實。被上訴人就系爭房屋另訴
    向訴外人王忠純所請求者，係91年4 月至96年7 月期間之管
    理費，與本件並無重複。依公寓大廈管理條例第3 條第8款
    規定，不論上訴人有無現實居住在系爭房屋，均屬被上訴人
    社區之住戶。另關於公寓大廈社區管理費用之收取，依公寓
    大廈管理條例第6 條第1 項第5 款、第10條第2 項規定，如
    區分所有權人會議有所決議，或規約有規定，應優先從其決
    議或規定。被上訴人社區關於規約第10條明確規定管理費之
    收取標準，上訴人以其與管委會間無委任關係為由拒絕繳納
    並不足採，因認依公寓大廈管理條例第21規定，被上訴人請
    求上訴人給付9,120 元，及自97年10月10日起至清償日止，
    按規約規定以週年利率10% 計算之利息，應為有理由，為心
    證之所由得，爰為上訴人部分敗訴之判決，經核於法並無違
    背。
三、雖上訴意旨另以：(一)被上訴人之當事人能力，因其管理委員
    會主委資格已任期屆滿視同解任，依法發生當事人不適格問
    題；(二)事實上之住戶係承租人時，應可排除區分所有權人係
    大樓住戶之認定；(三)管理費之收取應係基於委任關係，公寓
    大廈管理條例係行政規定，與委任契約之法律規定牴觸無效
    ；規約或區分所有權人會議與委任契約之法律規定牴觸者亦
    然云云，指摘原判決違誤。惟：
  (一)被上訴人以乙○○為法定代理人，於97年9 月26日向本院聲
    請對上訴人發支付命令，經上訴人於97年10月16日聲明異議
    後，被上訴人原支付命令之聲請即視同起訴（民事訴訟法第
    519 條）。雖被上訴人確於同年11月8 日所召開之鑽石大樓
    管理委員會第2 屆第1 次會議改選主任委員，惟仍由原法定
    代理人乙○○當選第2 屆主任委員，有被上訴人所提會議紀
    錄、臺北市政府函復准予報備公文在卷可稽，是被上訴人提
    起本件訴訟後，原法定代理人乙○○並無上訴人主張任期屆
    滿當然解任情事，其法定代理權自無欠缺。又管理委員會依
    法有當事人能力（公寓大廈管理條例第38條第1 項），而被
    上訴人主張上訴人積欠管理費，請求上訴人對己為給付，亦
    不生當事人不適格問題，上訴人另質疑被上訴人之當事人能
    力，並謂依法發生當事人不適格問題云云，顯屬無據。
  (二)又按「共用部分、約定共用部分之修繕、管理、維護，由管
    理負責人或管理委員會為之。其費用由公共基金支付或由『
    區分所有權人』按其共有之應有部分比例分擔之。」「共用
    部分及其相關設施之拆除、重大修繕或改良，應依區分所有
    權人會議之決議為之。前項費用，由公共基金支付或由『區
    分所有權人』按其共有之應有部分比例分擔。」「公寓大廈
    應設置公共基金，其來源如下：...... 二 、『區分所有權
    人』依區分所有權人會議決議繳納。」「『區分所有權人』
    對於公共基金之權利應隨區分所有權之移轉而移轉。」公寓
    大廈管理條例第10條第2 項、第11條、第18條第1 項、第19
    條前段分別定有明文。是作為公寓大廈管理用途之共用部分
    「修繕、管理、維護、拆除」及「重大修繕或改良」，其所
    需費用，不論係比例分擔或以公共基金支付，其繳納義務人
    均為區分所有權人，其對公共基金之權利，並隨區分所有權
    之移轉而移轉。上訴人謂公寓大廈出租時，應由實際使用之
    「住戶」即承租人負擔管理費繳納義務，與上揭法條規定，
    尚有未合。又區分所有權人與承租人間，縱有管理費由承租
    人負擔之約定，亦僅拘束為此約定承租人，區分所有權人之
    法定負擔義務，並不因此免除。
  (三)再按公寓大廈管理條例係立法院三讀通過，經總統公布之法
    律，上訴人謂公寓大廈管理條例係「行政命令」云云，顯屬
    無稽。又如前所述，公寓大廈共用部分費用之分擔，係基於
    公寓大廈管理條例之規定，性質上為一法定債之關係。是區
    分所有權人繳交充作公共基金之管理費義務、及其對公共基
    金之權利，均屬法定，個別區分所有權人係對其他全體區分
    所有權人負繳交管理費之義務，權利義務並非存在於個別區
    分所有權人與管理委員會間。管理委員會之職責在於公共基
    金之「收支、保管及運用」（公寓大廈管理條例第36條第7
    款），並非管理費所集合之公共基金之所有權人。上訴人謂
    管理費繳交義務源於管理委員會與區分所有權人間之「委任
    契約」，公寓大廈管理條例規定、規約、區分所有權人會議
    決議均不得牴觸委任契約規定云云，顯有謬誤，委無足採。
四、從而，上訴論旨，指摘原判決認事用法違誤，求為廢棄，非
    有理由，應駁回其上訴，並確定如主文所示金額之訴訟費用
    由上訴人負擔。
五、據上論結，本件上訴為無理由，依民事訴訟法第436 條之32
    第2 項、第449 條第1 項、第78條、第436 條之32第1 項、
    第436 條之19，判決如主文。
中    華    民    國    98    年    3     月    31    日
                  民事第二庭  審判長法  官  俞慧君
                                    法  官  陳玉曆
                                    法  官  王本源
以上正本證明與原本無異。
本件判決不得上訴。
中    華    民    國    98    年    4     月    1     日
                                    書記官  陳淑女


司法院資訊處製作；財團法人民間司法改革基金會備份。
